臺灣臺中地方法院刑事判決　　　　　 96年度中簡上字第454號
上　訴　人
即　被　告　甲○○
上列上訴人因詐欺案件，不服本院臺中簡易庭中華民國九十六年
四月四日九十六年度中簡字第一○四六號第一審刑事簡易判決（
聲請簡易判決處刑案號：臺灣臺中地方法院檢察署九十六年度偵
字第六一一七號）提起上訴，本院合議庭認不得以簡易判決處刑
，改依通常程序為第一審判決如下：
    主  文
原判決撤銷。
甲○○無罪。
    理  由
一、聲請簡易判決處刑意旨略以：被告甲○○預見將金融機構帳
    戶交由他人使用，可能幫助詐欺集團詐騙社會大眾匯款至該
    帳戶，成為所謂「人頭帳戶」，竟基於即使發生亦不違反本
    意之幫助故意，於民國九十五年九月八日，將其在日盛商業
    銀行北臺中分行（下稱日盛銀行北臺中分行）所申請開立之
    帳號00000000000000000000（聲請簡
    易判決處刑書誤載為0000000000000000）
    號帳戶之存摺、提款卡、印章暨密碼交予證人即詐欺集團成
    員丙○○（另案由臺灣高雄地方法院檢察署偵辦）使用。嗣
    該詐欺集團成員，利用雅虎奇摩網站之網路，佯與被害人乙○○達成諾基亞Ｎ八○型行動電話之交易後，以電話向被害
    人乙○○施用詐術，要求被害人乙○○將貨款匯至上開帳戶
    ，致被害人乙○○信以為真，依詐欺集團成員指示，分別於
    九十五年九月十二日及十三日，各匯款新臺幣（下同）二萬
    九千九百八十三元至上開帳戶，因認被告涉犯刑法第三十條
    、第三百三十九條第一項之幫助詐欺取財罪嫌等語。
二、聲請簡易判決處刑意旨認被告甲○○涉犯刑法第三十條、第
    三百三十九條第一項之幫助詐欺取財罪嫌，無非係以被告之
    供述、被害人乙○○之指訴以及日盛銀行北臺中分行所申請
    開立之帳號00000000000000000000號
    帳戶之開戶資料、交易明細等為其主要論據。訊據被告堅詞
    否認有為何幫助詐欺取財犯行，辯稱：我看報紙打電話過去
    ，要辦貸款，一個自稱李先生的人說要先去開戶，所以李先
    生帶我去臺中市○○路與進化北路的日盛銀行開戶，開戶後
    ，我拿到存摺、提款卡、密碼，就交給自稱李先生的人，李
    先生說幫我辦貸款，三天後貸款就會核貸，三天後，李先生
    有跟我聯絡，說要延遲，拖了五天後，我朋友說這樣的情形
    是被騙了，我去育才派出所向警察說明我被詐欺時，警察叫
    我先去開戶銀行調開戶資料，才能報案，後來我有去銀行調
    開戶資料，銀行就通知派出所，說我的帳戶有問題，警察把
    我帶回警察局作筆錄，我看到的李先生就是今天有到庭的丙○○等語。
三、按犯罪事實應依證據認定之，無證據不得認定犯罪事實；又
    不能證明被告犯罪者，應諭知無罪之判決，刑事訴訟法第一
    百五十四條第二項、第三百零一條第一項分別定有明文。次
    按認定不利於被告之事實，須依積極證據，茍積極證據不足
    為不利被告事實之認定，即應為有利於被告之認定，更不必
    有何有利之證據；事實之認定，應憑證據，如未能發現相當
    證據，或證據不足以證明，自不能以推測或擬制之方法，以
    為裁判之基礎；且認定犯罪事實所憑之證據，雖不以直接證
    據為限，間接證據亦包括在內，然而無論直接證據或間接證
    據，其為訴訟上之證明，須於通常一般之人均不致有所懷疑
    ，而得確信其為真實之程度者，始得據為有罪之認定，倘其
    證明尚未達到此一程度，而有合理之懷疑存在而無從使事實
    審法院得有罪之確信時，即應由法院為諭知被告無罪之判決
    ；又檢察官對於起訴之犯罪事實，仍應負提出證據及說服之
    實質舉證責任。倘其所提出之證據，不足為被告有罪之積極
    證明，或其指出證明之方法，無從說服法院以形成被告有罪
    之心證，基於無罪推定之原則，自應為被告無罪判決之諭知
    （最高法院三十年上字第八一六號、四十年臺上字第八六號
    、七十六年臺上字第四九八六號、九十二年臺上字第一二八
    號判例意旨參照）。
四、經查：
  (一)按被告以外之人於審判外之言詞或書面陳述，除法律有規定
    者外，不得作為證據，刑事訴訟法第一百五十九條第一項固
    定有明文。惟被告以外之人於審判外之陳述，雖不符前四條
    之規定，而經當事人於審判程序同意作為證據，法院審酌該
    言詞陳述或書面陳述作成時之情況，認為適當者，亦得為證
    據，同法第一百五十九條之五第一項亦定有明文，是被告對
    證人（包括立於證人地位之共犯）之詰問權雖為被告應受保
    障之訴訟權能之一，但尚非不得拋棄。查本件被告甲○○不
    爭執證人即被害人乙○○、證人丙○○於警詢證述之證據能
    力（見本院卷第二二頁），本院審酌上開證人乙○○、丙○○警詢筆錄作成時之情況，認為適當，爰依刑事訴訟法第一
    百五十九條之五第一項之規定，認均為傳聞法則之例外，有
    證據能力。
  (二)證人丙○○於本院審理時證稱：九十五年八、九月份在臺中
    見到甲○○，我有刊登貸款的分類廣告，甲○○缺錢來找我
    辦貸款，我是透過辦貸款的方式幫楊秉強收購帳戶，甲○○
    打電話給我，說要辦貸款，金額多少我忘記，我就與甲○○
    約在臺中的某地方見面，我有跟甲○○講說辦貸款需要用到
    存摺，我就麻煩甲○○去日盛銀行開戶，甲○○當天交給我
    日盛銀行的存摺、印章、提款卡、密碼，及身分證影本、健
    保卡影本，一般我是拿三本帳戶，但我想不起來甲○○有無
    拿給我其他的東西，甲○○的信用不是很好，我當然會跟甲○○講說我們在銀行裡有人，需要甲○○的存摺，幫甲○○
    作存款領錢的財力證明，在銀行建立假信用等語（見本院卷
    第四八頁、第四九頁），而被告於警詢時供稱：我確實有把
    「日盛銀行臺中分行」金融帳戶含提款卡、密碼及身分證影
    本給一名自稱「王先生」之男子，那是我要申請信用貸款，
    我於九十五年九月七日看到中國時報分類廣告有刊登貸款，
    所以我依照刊登內容的聯絡電話0000000000號，
    聯絡後於九十五年九月八日有一位自稱「王先生」之男子與
    我接洽並帶我到「日盛銀行北臺中分行」開戶，帳號為00
    000000000000000000號，開戶後即交予
    「王先生」之男子，沒有給我任何金錢，我想說他們會幫我
    辦理信用貸款給我等語（見內政部警政署高雄港務警察局高
    港警刑字第○九六○二○○○九四號刑案偵查卷宗第一頁反
    面、第二頁），並據其於偵查中供稱：九十五年九月八日我
    去臺中市日盛銀行開戶後，就把帳戶交給「王先生」要辦貸
    款等語（見臺灣高雄地方法院檢察署九十六年度偵字第四三
    四四號偵查卷第三頁），且有被告所提出之中國時報九十五
    年九月七日分類廣告影本一紙在卷可參，而證人丙○○於本
    院審理時亦證述卷附之中國時報九十五年九月七日分類廣告
    中所刊登之貸款廣告確係其所刊登等情無訛（見本院卷第五
    三頁），而證人丙○○於本院審理時之證述，係具結後所為
    ，如有虛偽不實，即須受偽證罪之處罰，證人丙○○與被告
    素不相識，豈有甘冒受偽證罪刑事追訴之風險，刻意迴護被
    告之可能，況證人丙○○於本院審理時更證稱：甲○○的帳
    戶是我以辦理貸款的名義向甲○○騙得的，在法庭不能亂講
    話，是要被判刑的等語（見本院卷第五三頁），益見證人丙○○之上開證述，並非子虛，而可採信。
  (三)證人丙○○於本院審理時證稱：用收購帳戶的方式有三、四
    十個人左右，有的電話打來，我也不知道他的名字，我就把
    帳戶交給楊秉強，直接刊登收購的廣告沒有效果，都沒有人
    打電話來，楊秉強問我為何都沒有人，我就用刊登貸款的廣
    告，有的人就說他缺錢，我就請他去開戶，我直接把錢交給
    他，但是甲○○的部分我請甲○○去開戶，我並沒有給甲○○錢，因為甲○○沒有跟我要錢等語（見本院卷第五四頁）
    ，而被告於警詢時供稱：「日盛銀行北臺中分行」帳戶裡有
    二千元，除了開戶時我所存的二千元外，這些所有進出之金
    錢均不是我本人存、領等語（見內政部警政署高雄港務警察
    局高港警刑字第○九六○二○○○九四號刑案偵查卷宗第二
    頁），而由卷附之帳戶交易明細查詢觀之，被告所有之上開
    日盛銀行北臺中分行帳戶於九十五年九月八日開戶時有存入
    二千元，嗣於九十五年九月十一日始以提款卡將該二千元提
    領出來，惟被告於九十五年九月八日於日盛銀行北臺中分行
    開戶後，隨即將該帳戶之存摺、提款卡、密碼及國民身分證
    、健保卡影本交予證人丙○○等情，已如上述，顯見被告所
    有上開日盛銀行北臺中分行帳戶內開戶所存入之二千元並非
    被告本人所提領，此與一般將金融機構帳戶出租或出售予他
    人使用時，均先將該帳戶內開戶時之存款提領一空或僅剩少
    數餘額之情形，顯不相同，倘被告係將其所有之上開日盛銀
    行北臺中分行帳戶存摺、提款卡及密碼出售或出租予他人使
    用，衡情，理應會先將該帳戶內之存款提領後，始將該帳戶
    交予他人使用，方與常情相符，然被告於開戶後隨即將該帳
    戶之存摺、提款卡、密碼及國民身分證、健保卡影本交予證
    人丙○○，並未將該帳戶內之存款二千元提領出，堪認被告
    當時確係認為證人丙○○可為其辦理信用貸款而將上開日盛
    銀行北臺中分行帳戶存摺、提款卡及密碼交予證人丙○○，
    是以被告辯稱其係因為看到報紙分類廣告，與證人丙○○聯
    繫後，為辦理信用貸款，乃至日盛銀行北臺中分行開戶，並
    將該帳戶之存摺、提款卡及密碼交予證人丙○○等語，尚非
    無據。
  (四)證人丙○○於警詢時雖證稱：我大約以每本金融帳戶二千元
    至三千元代價及每線行動電話門號一千元至三千元向不特定
    民眾收購，再以每本金融帳戶五千元價格販售給楊秉強，..
    . 翁嘉良、洪麗玲、甲○○、李豐志等四人，確實是我向他
    們收購金融帳戶或人頭電話，並要求他們影印身分證件留存
    無誤，我並將收購之存摺、金融卡、人頭電話門號及身分證
    影本一併交給楊秉強等語（見內政部警政署高雄港務警察局
    高港警刑字第○九六○二○○○九四號刑案偵查卷宗第四六
    頁反面、第四七頁），惟其於本院審理時則證稱：我當時好
    像有這樣講，但是我確實沒有向甲○○收購帳戶，我不能夠
    冤枉好人，我接到傳票後，也是想了很久，有的人我要看人
    ，名字我不知道是誰，後來我才想起來應該是在臺中，今天
    到法庭來，看到甲○○本人，才想起來我跟甲○○在臺中做
    了什麼事，我在警察局會怕，而且警察沒有拿照片給我看，
    我不知道甲○○是誰，這一點是我錯了，在警察局會怕什麼
    ，這個我也講不出來，在警察局裡面的恐懼，每個人都有，
    我們當然要配合警察，我也請警察幫我跟檢察官講好話，讓
    我的刑期可以低一點，光看名字我真的想不起來是誰，我是
    今天到庭後看到人才知道，我真的沒有拿錢給甲○○，我跟
    甲○○只有見過一次面，講過一次電話而已等語（見本院卷
    第五一頁），而參以被告於警詢時所供稱：我本人約收購有
    一百八十本金融帳戶等語（見內政部警政署高雄港務警察局
    高港警刑字第○九六○二○○○九四號刑案偵查卷宗第四六
    頁反面、第四七頁），可見證人丙○○所經手之人頭帳戶數
    量甚多，而其與被告亦非熟識，實難僅憑帳戶之帳號及戶名
    即可馬上知悉該帳戶存摺、提款卡及密碼之來源，且證人丙○○於本院審理時復證稱：就甲○○的部分，我並沒有給甲○○錢，大概有十幾個人是用騙的，我在警察局沒有向警察
    說甲○○的十幾個人的帳戶是用騙來的等語（見本院卷第五
    ○頁），另參以證人丙○○於警詢時又證稱：扣除一些收購
    帳戶後民眾即辦理掛失賠償損失及成員間租屋及支出費，總
    共約僅獲利六十餘萬元而已等語（見內政部警政署高雄港務
    警察局高港警刑字第○九六○二○○○九四號刑案偵查卷宗
    第四七頁），若證人丙○○均係向不特定人收購金融機構帳
    戶使用，則該不特定人於出售金融金購帳戶時已知悉其金融
    機構帳戶將提供他人使用之事實，衡情，尚不致於隨即向金
    融機構辦理掛失，顯見證人丙○○所證述其有利用辦理信用
    貸款之方式騙取不特定人之金融機構帳戶存摺、提款卡及密
    碼等語，尚非子虛，是以自難僅憑證人丙○○於警詢時籠統
    之證述即遽而推論被告有出售上開日盛銀行北臺中分行帳戶
    存摺、提款卡及密碼之事實。
  (五)證人乙○○於警詢時之證述以及卷附之第一銀行帳號000
    00000000號帳戶之存摺交易明細、客戶交易明細表
    等件，僅得證明證人乙○○有因詐欺集團成員，利用雅虎奇
    摩網站之網路，佯稱與其達成諾基亞Ｎ八○型行動電話之交
    易後，要求證人乙○○依指示，分別於九十五年九月十二日
    及十三日，各匯款二萬九千九百八十三元至被告所有上開日
    盛銀行北臺中分行帳戶內之事實，又卷附之上開日盛銀行北
    臺中分行帳戶開戶資料及帳戶交易明細查詢等件，亦僅得證
    明證人乙○○有於九十五年九月十二日及十三日，各匯款二
    萬九千九百八十三元至被告所有上開日盛銀行北臺中分行帳
    戶內，並遭提領之事實，尚難憑此即遽以推論被告有幫助詐
    欺取財之犯行，並為被告不利之認定。
  (六)公訴人雖以證人丙○○將被告之帳戶向證人乙○○詐得相當
    之款項，再依該相當款項進出帳戶之資料，向銀行表示其資
    產因此而辦理貸款，除了應該就銀行的部分成立詐欺以外，
    就其虛增銀行信用的行為，被告也應負責，故本件證人丙○○內心並無本意要向銀行詐欺，但被告對於以詐欺的手法來
    虛增信用，仍然具有幫助之犯意，而認為被告仍涉有幫助詐
    欺取財之罪嫌云云。然本件證人丙○○於本院審理時證稱：
    我在銀行裡並沒有人可以幫甲○○製造假信用，所以我跟甲○○講辦貸款須要帳戶資料，可以幫甲○○製造假信用，這
    樣的話是騙甲○○的等語（見本院卷第五四頁、第五五頁）
    ，而刑法上之幫助犯，以正犯已經犯罪為構成要件，故幫助
    犯無獨立性，如無他人犯罪行為之存在，幫助犯即無由成立
    （最高法院六十年臺上字第二一五九號判例參照），證人丙○○既無對銀行為詐欺犯行，自難認為被告交付上開日盛銀
    行北臺中分行帳戶存摺、提款卡、密碼、國民身分證及健保
    卡影本之行為，成立詐欺罪之幫助犯。
  (七)綜上所述，公訴人認定被告犯嫌所憑之證據，即未達通常一
    般人均不致有所懷疑，而得以確信其為真實之程度，此外復
    查無其他積極證據足認被告有何幫助詐欺取財行為，被告犯
    罪即屬不能證明。原審疏未查明，對被告論罪科刑，核有未
    當，被告上訴意旨指摘原判決不當，為有理由。又檢察官聲
    請簡易判決處刑之案件，法院於審理後，認應為無罪判決之
    諭知者，應適用通常程序審判之，刑事訴訟法第四百五十二
    條、第四百五十一條之一第四項但書第三款定有明文。原審
    以被告係犯刑法第三十條、第三百三十九條第一項之幫助詐
    欺取財罪，逕以簡易判決處刑，即有未洽，自應由本院予以
    撤銷，改依通常程序為第一審判決，諭知被告無罪之判決。
據上論斷，應依刑事訴訟法第四百五十五條之一第一項、第三項
、第四百五十二條、第三百六十九條第一項前段、第三百零一條
第一項，判決如主文。
本案經檢察官楊仕正到庭執行職務。
中　　華　　民　　國　　96　　年　　9 　　月　　3 　　日
                  刑事第九庭    審判長法  官  周瑞芬
                                      法  官  何世全
                                      法  官  余德正
以上正本證明與原本無異。
如不服本判決，應於收送達後10日內向本院提出上訴書狀（應敘
述具體理由並附繕本）。
上訴書狀如未敘述理由，應於上訴期間屆滿後20日內補提理由書
於本院。
                                      書記官  廖日晟
中　　華　　民　　國　　96　　年　　9 　　月　　3 　　日
